臺灣臺中地方法院刑事附帶民事訴訟判決　　　　　　九十一年度附民字第二三五號
　　原　　　告　乙○○
　　被　　　告　甲○○
右列被告因民國九十一年度中交簡上字第一六號過失傷害案件，經原告提起附帶民事
訴訟，請求損害賠償事件，本院判決如左︰
    主  文
被告應給付原告新臺幣壹拾伍萬肆仟參佰玖拾參元，及自民國九十一年五月十一日起
，至清償日止，按年息百分之五計算之利息。
原告其餘之訴駁回。
訴訟費用由被告負擔十分之三，餘由原告負擔。
原告假執行之聲請駁回。
    事  實
甲、原告方面：
  一、聲明：求為判決，被告應給付原告新臺幣（下同）五十三萬五千八百三十五元
      ，及起訴狀繕本送達翌日起至清償日止，按年息百分之五計算之利息，並願供
      擔保聲請宣告假執行。
  二、陳述：
    （一）被告甲○○於民國（下同）九十年四月十七日十九時三十分許，駕駛車號
          ＭＦ─七七九七號自用小客車，沿臺中市南屯區○○○路，由北往南方向
          行駛，途經工學六路與高工路之交岔路口，原應注意車輛行駛至無號誌之
          交岔路口時，支線道路車應暫停讓幹線道車先行，及轉彎車應讓直行車先
          行，而依當時情形，又無不能注意之情事，竟疏於注意，未暫停讓幹線道
          之直行車先行，即左轉駛入上開交岔路口欲往五權南路方向行駛，適原告
          乙○○所騎乘車號ＦＲ七─○八七號重型機車，沿臺中市○區○○路，由
          西往東方向行駛至上開交岔路口，因閃避不及，追撞陳倍賢所駕駛上揭車
          輛後保險桿車牌處，致人車倒地，受有左側遠端橈骨及尺骨骨折等傷害，
          被告之刑事責任部分，業經檢察官聲請以簡易判決處刑，並經鈞院臺中簡
          易庭以九十年度中交簡字第一五一一號刑事簡易判決在案。
    （二）原告受傷後，急送大里市仁愛醫院治療，支出醫療費三萬三千零七十五元
          （應係三萬三千零三十五元之誤），出院後復前往同仁堂中醫診所治療支
          出醫療費四千一百二十元，合計三萬七千一千九十元（應為三萬七千一百
          五十五元之誤），此等增加生活上之需要，應由被告賠償。
    （三）原告原係洋基通運股份有限公司派任於臺中市服務處之外務員，每日日薪
          八百二十六元，因受傷復原不易，六個月無法工作，所減少之工作損失約
          十四萬八千六百二十元。
    （四）原告因身體受傷，精神、肉體所受痛苦甚大，故請求精神慰藉金三十五萬
          元。
  三、證據：提出起訴書、簡易判決書影本各一件、仁愛綜合醫院出院費用明細單、
      同仁堂中醫診所診斷證明書及醫療費用明細收據各一件、勞工保險給付申請書
      影本一件等為證。
乙、被告方面：
  一、聲明：求為判決駁回原告之訴。
  二、陳述：被告當時之時速約十至二十公里而已，前面有一臺車暫停又起步，故被
      告亦曾暫停見左右無來車，始行左轉，並未見到原告之機車，被告左轉完成後
      原告之機車突然碰到被告之車尾部，足見當時之情況應係被告行至交岔路口中
      心處，開始轉彎時，原告之機車在距路口五、六十公尺遠處，尚未進入路口，
      原告未減速慢行讓先至交岔路口中心之轉彎車先行，仍高速行駛，嗣見被告之
      自用小客車在前，煞車不及，失控摔倒，本件應係原告之過失所致，被告並無
      過失，故不應負賠償責任。
丙、本院依職權向原告任職之洋基通運股份有限公司函查原告於受傷後遭公司減薪之
    數額。
    理  由
一、本件原告主張：被告甲○○於九十年四月七日十九時三十分許，駕駛車號ＭＦ─
    七七九七號自用小客車，沿臺中市南屯區○○○路，由北往南方向行駛，途經工
    學六路與高工路之交岔口，本應注意車輛行駛至無號誌之交岔路口時，支線道路
    車應暫停讓幹線道車先行，及轉彎車應讓直行車先行。而依當時情形，又無不能
    注意之情事，竟疏於注意，未暫停讓幹線道之直行車先行，即左轉駛入上開交岔
    路口欲往五權南路方向行駛，適原告乙○○所騎乘車號ＦＲ七─○八七號重型機
    車，沿臺中市○區○○路，由西往東方向行駛至上開交岔路口，因閃避不及，追
    撞陳倍賢所駕駛上揭車輛後保險桿車牌處，致人車倒地，受有左側遠端橈骨及尺
    骨骨折等傷害等事實，業經原告於偵查中提出診斷證明書為證，並經本院臺中簡
    易庭以九十年度中交簡字第一五一一號刑事簡易判決及本院九十一年度中交簡上
    字第一六號刑事判決認定被告有過失而判處罪刑在案。
二、被告甲○○雖抗辯其無過失云云，惟查車禍地點為無號誌之交岔路口，高工路為
    幹道，工學六路為支線道等情，業經證人即處理本件車禍之警員楊松鶴於偵查中
    證述甚詳（九十年度偵字第一○三○九號卷第十八頁背面），按車輛行駛至無號
    誌之交岔路口時，支線道路車應暫停讓幹線道車先行，及轉彎車應讓直行車先行
    ，道路交通安全規則第一百零二條第一項第二款及六款前段分別定有明文。本件
    經檢察官囑託臺灣省臺中市區車輛行車事故鑑定委員會及臺灣省車輛事故覆議鑑
    定委員會鑑定結果，以警製道路交通事故調查報告表及現場圖所示、兩車受損情
    形之照片、兩造警訊筆錄綜合研判，均認為甲○○駕駛自用小客車，行經無號誌
    交岔路口，支線道左轉車未暫停讓幹線道直行車先行，與乙○○駕駛重機車行經
    無號誌交岔路口未減速而超速行駛，致遇狀況而煞車失控摔倒，同為肇事原因，
    有該二次之鑑定報告書附於九十年度偵字第一○三○九號卷第二十六至二十九頁
    可稽。被告辯稱其前面有一臺車暫停又起步，故被告亦曾暫停見左右無來車始行
    左轉，已左轉完成，故原告應讓被告先行云云，並未舉出任何證據以佐其說，且
    依當時狀況：天氣陰，未下雨，有暮光，路面乾燥、無缺陷及無障礙物，視距良
    好，有上開道路交通事故調查報告表附卷可考。而原告係騎乘機車沿高工路直行
    ，若被告確實已暫停注意左右來車，則應能發現原告之機車正往路口接近之情，
    何以竟未見到原告之機車？足見被告所辯，自相矛盾，空言抗辯，自無可採。
三、原告確因該次車禍受傷，有前述診斷證明書一紙可稽，並為被告所不爭執，從而
    被告之過失行為與原告之受傷應具有相當因果關係。
四、按因故意或過失，不法侵害他人之權利者，負損害賠償責任；汽車、機車在使用
    中加損害於他人者，駕駛人應賠償因此所生之損害；不法侵害他人之身體或健康
    者，對於被害人因此喪失或減少勞動能力或增加生活上之需要時，應負損害賠償
    責任；又不法侵害他人之身體、健康者，被害人雖非財產上之損害，亦得請求賠
    償相當之金額，民法第一百八十四條第一項前段、第一百九十一條之二、第一百
    九十三條、第一百九十五條，分別定有明文。本件原告主張被告因過失致原告身
    體受傷，堪信為真實，業如前述，原告自得援引前開法條規定，請求賠償損害。
    茲就原告請求之金額，逐項審酌如后：
（一）醫藥費部分：
      原告主張因本件車禍受傷共支出醫療費用三萬七千一百九十元，並提出仁愛綜
      合醫院出院費用明細單、同仁堂中醫診所診斷證明書及醫療費用明細收據各一
      件為證。查原告所提仁愛綜合醫院出院費用明細單所載款項共三萬三千零三十
      五元（原告起訴狀誤載為三萬三千零七十五元），其中三千零三十五元為原告
      自付，另有三萬元係由全民健康保險支付，非由原告支出，而全民健康保險法
      第八十二條規定：「保險對象因汽車交通事故，經本保險提供醫療給付者，本
      保險之保險人得向強制汽車責任保險之保險人代位請求該項給付。」全民健康
      保險法為保險法之特別法，依特別法優於普通法之原則，全民健康保險法第八
      十二條應優先於保險法第一百三十五條、第一百零三條之規定而為適用。從而
      全民健康保險之被保險人因汽車交通事故，經全民健康保險提供醫療給付者，
      全民健康保險之保險人自得向強制汽車責任保險之保險人代位請求該項給付。
      而依強制汽車責任保險法第三十條規定：「保險人依本法規定給付之保險金，
      視為加害人或被保險人損害賠償金額之一部分；加害人或被保險人受賠償請求
      時，得扣除之。」是以依上開規定，於全民健康保險給付之範圍內，加害人或
      強制汽車責任保險之被保險人之損害賠償責任即因而解免，全民健康保險被保
      險人對於加害人之損害賠償請求權亦因而喪失（最高法院八十八年度台上字第
      三五三號判決參照），故原告就此三萬元之請求，自應扣除，不予准許。另同
      仁堂中醫診所之醫療費用明細中，有一項為證明書費一百元，此為舉證所用而
      非醫療所用，且非被告之侵權行為所導致，亦不應准許。其餘七千零五十五元
      核均屬醫療上之必要費用，為有理由。
（二）工作損害金部分：
      查原告所受骨折等傷害，固屬復原不易，然經本院向原告任職之洋基通運股份
      有限公司函查結果，原告乙○○受傷後請假遭公司減薪之實際數額共計三萬一
      千七百三十一元，有該公司九十一年七月十五日（九一）洋斐部字第○四七號
      函在卷可稽，原告主張其所減少之工作損失十四萬八千六百二十元，在上開實
      際遭減薪之三萬一千七百三十一元部分，為有理由，逾上開部分之請求，為無
      理由，不應准許。
（三）非財產上損害賠償部分：
      原告因本件車禍受傷，左側遠端橈骨及尺骨骨折，非短期可痊癒，原告並為此
      接受外科手術，嗣後並多次就醫復健，精神上自受有相當大之痛苦，惟並非不
      治之重傷，目前業已痊癒，另原告之職業為洋基通運股份有限公司外務員，被
      告為私立中學教師，本院斟酌兩造之身分、地位、經濟能力及原告所感受之精
      神上痛苦等一切情狀，認原告請求被告賠償非財產上損害賠償三十五萬元，尚
      屬過高，應予核減為二十七萬元，方屬公允，逾此數額之請求，為無理由。
五、次按損害之發生或擴大，被害人與有過失者，法院得減輕賠償金額，或免除之，
    民法第二百十七條第一項定有明文。本件原告雖行駛幹線道，然按行車速度無標
    誌者，在市區道路，時速不得超過四十公里，行經無號誌之交岔路口，應減速慢
    行，作隨時停車之準備，道路交通安全規則第九十三條第一項第一款、第四款，
    分別有明文規定。本件原告疏未遵守上開規定，貿然以時速約六十公里之速度前
    進，業經原告於刑事程序中自承在卷（本院九十一年度中交簡上字第一六號卷九
    十一年七月五日訊問筆錄第五頁第二行），且依警製道路交通事故調查報告表之
    現場圖所載，原告機車倒地後留下之刮地痕長達十五．七公尺，益見原告倒地之
    前之車速確實甚快，而原告行經無號誌之交岔路口，又未減速慢行，以致發現被
    告左轉時煞車不及追撞被告車輛而倒地受傷，其與有過失甚為明顯。本院參酌上
    情，以及臺灣省臺中縣區車輛行車事故鑑定委員會及臺灣省車輛事故覆議鑑定委
    員會之鑑定結果，兩造之過失同為肇事原因（已如上述），認被害人即原告乙○
    ○應負擔二分之一之過失責任，被告甲○○亦應負擔二分之一之過失責任，爰減
    輕被告二分之一之賠償金額。
六、綜上所述，本件原告之請求，於十五萬四千三百九十三元（7055＋31731＋
    270000＝308786，308786÷2＝154393）暨自起訴狀繕本送達翌日即九十一年五
    月十一日起至清償日止，按年息百分之五計算之利息，為有理由，應予准許。逾
    此部分之請求則無理由，應予駁回。
七、原告雖陳明願供擔保，聲請宣告假執行，惟本件為不得上訴之判決，核無宣告假
    執行之必要，應予駁回，併此敘明。
八、結論：本件原告之訴，為一部有理由，一部無理由，並依刑事訴訟法第五百零二
    條，民事訴訟法第七十九條但書，判決如主文。
中　　　華　　　民　　　國　　　九十一　　　年　　　九　　　月　　十　　日
                                臺灣臺中地方法院刑事第七庭
                                    審判長法　官
                                          法　官
                                          法　官
右正本證明與原本無異。
不得上訴。
                                          書記官
中　　　華　　　民　　　國　　　九十一　　　年　　　九　　　月　　十　　日
